【裁判字號】    92,易,1887
【裁判日期】    920905
【裁判案由】    傷害等
【裁判全文】
臺灣高雄地方法院刑事判決                        九十二年度易字第一八八七號
    公  訴  人  臺灣高雄地方法院檢察署檢察官
    被      告  甲○○
右列被告因傷害等案件，經檢察官聲請以簡易判決處刑（九十二年度偵字第八六五七
號），經本院認不宜依簡易判決處刑，簽准改依通常程序審理，本院判決如左：
    主  文
甲○○被訴恐嚇危害安全罪部分，無罪。
被訴傷害罪部分，公訴不受理。
    理  由
一、公訴意旨略以：被告甲○○係乙○○之妻，二人感情不睦時生爭執，二人乃分居
    。於民國九十二年一月十八日十五時，突返乙○○在高雄縣路竹鄉○○路三十六
    巷六八一號住處欲取衣物，適遇其婆婆丙○○與表弟柯智雄（聲請簡易判決處刑
    書誤載為柯智賢）正在家中協商事情，因丙○○勸其返家看顧子女，引其不滿，
    竟向丙○○恐嚇表示：要放火燒房子，再用推土機挖掉等語，致丙○○心生畏懼
    。另基於共同傷害犯意，於九十二年二月九日二十三時三十分許，返回上開住所
    ，因不滿乙○○質問二人婚姻要如何解決，即夥同綽號文仔及另一不詳姓名成年
    男子，由該二男子分持手電筒及以拳頭毆打乙○○，致乙○○受有「頭頂部二處
    擦傷各１Ⅹ１公分、鼻部瘀青見血、腹部及右前胸瘀青、右頭部疼痛」等之傷害
    。因認被告甲○○涉犯刑法第二百七十七條第一項之普通傷害罪、及第三百零五
    條之恐嚇危害安全罪嫌。
二、無罪部分：
  (一)按犯罪事實應依證據認定之，無證據不得推定其犯罪事實；復不能證明被告犯罪
    者，應諭知無罪之判決，刑事訟訴法第一百五十四條、第三百零一條第一項分別
    定有明文。次按認定不利於被告之事實，須依積極證據，苟積極證據不足為不利
    於被告事實之認定時，即應為有利於被告之認定，更不必有何有利之證據；又告
    訴人之告訴，係以使被告受刑事訴追為目的，是其陳述是否與事實相符，仍應調
    查其他證據以資審認；且被害人之陳述如無瑕疪，就其他方面調查又與事實相符
    ，固足採為科刑之基礎，倘其陳述尚有瑕疪，則在未究明前，遽採為論罪科刑之
    根據，即難認為適法；最高法院三十年上字第八一六號、五十二年台上字第一三
    ○○號、及六十一年台上字第三○九九號分別著有判例可資參照。再按刑法第三
    百零五條之恐嚇罪，必以加害生命、身體、自由、名譽、財產之事，恐嚇他人，
    即以使人生畏怖心為目的，而通知將加惡害之旨於被害人，且必其恐嚇致受加害
    之通知者，心生恐怖為要件。本件公訴意旨認被告涉犯刑法第三百零五條之恐嚇
    罪嫌，無非以告訴人丙○○於警訊及偵查中之指訴、證人柯智雄於警訊中之證詞
    、及被告與乙○○夫妻相處不睦，自與其婆婆即告訴人丙○○無關，則告訴人丙○○當無須故設詞攀誣之理，為其論述依據。
  (二)訊據被告甲○○固坦認其與乙○○確係夫妻關係，因認乙○○外遇，而回娘家住
    居，並於九十二年一月十八日下午三時，前往高雄縣路竹鄉○○村○○路三十六
    巷六八一號住處欲取衣物時，確與告訴人丙○○對話之事實不諱，惟堅決否詞上
    開恐嚇犯行，辯稱：當時伊僅向丙○○稱：為什麼你兒子帶女人回家睡覺，你不
    告訴我，並欺騙我說沒有這件事等語而已，並無向丙○○恐嚇說要放火燒房子，
    或請怪手將房子拆掉，且當時伊與丙○○亦無發生口角爭執，又伊返回東安路住
    處時，僅有丙○○在住處內，是事後伊收拾好東西，欲離開時，柯智雄始來到住
    處等語。經查：告訴人丙○○於警訊時指稱：於九十二年一月十八日下午三時許
    ，伊見被告返家，即勸被告回家看顧小孩，被告因而不高興，即當著伊面稱她什
    麼都不要了，要放火燒房子，並要將家裡全部車子用推土機砸壞等語，並稱：「
    （問：甲○○恐嚇你要放火燒燬你住屋，你是否心生畏怖？）因為過了不久，她
    竟帶她二個姪子晚上翻牆進入屋內，見面就出手毆打我兒子乙○○，我心理非常
    害怕他真來放火燒房子」等語。復於偵查時證稱：於九十二年一月十八日下午三
    時許，當時伊弟柯智雄前來住處找伊，後見被告回家，伊即叫被告回家、夫妻和
    好，被告就不高興，稱要將房子燒掉等語。而於本院審理時證述：於九十二年一
    月十八日下午三時許，被告回到住處要拿衣物，伊向被告稱夫妻作這麼久了，孩
    子也大了，應該要回來，被告回稱她隔一陣子就會回來，後被告接到一通電話，
    聽完電話後就發脾氣，並不知為何對伊說要請怪手將房子拆掉，伊即反問被告又
    沒有什麼事情，為何要講這些話，被告就沒再講話，去她房間收拾衣物後就走了
    ，而因那些日子他們夫妻在吵架，所以被告說要請怪手將房子拆掉時，伊認為被
    告是在使性子，只是覺得難過，並不會害怕，是後來被告帶同二名男子來打伊兒
    子乙○○後，伊才覺得害怕，又當時是被告先進來住處，而於被告接聽完電話後
    ，柯智雄始來到住處找伊等語。又證人柯智雄於警訊時證稱：當時伊正在跟伊表
    姐丙○○商量要如何將被告帶回家，被告忽然從外面回來，當著伊及丙○○的面
    說要放火燒房子，並稱要將家裡面全部東西砸毀等語。準此，被告係向丙○○恐
    嚇稱：要放火燒房子，並要將家裡全部車子用推土機砸壞等語、抑或恐嚇稱：要
    請怪手將房子拆掉等語、或恐嚇稱：要放火燒房子，並稱要將家裡面全部東西砸
    毀等語？且證人柯智雄係先在該住處與告訴人丙○○商談如何使被告回家，被告
    自外進入該住處內，即為上開恐嚇行為、抑或係被告先與告訴人丙○○談話，並
    接聽電話後，證人柯智雄始到場？告訴人丙○○前後指述不一，並與證人柯智雄
    之證詞相互矛盾。從而，尚難僅據告訴人前後指述不一，並證人柯智雄與告訴人
    丙○○相互矛盾之證詞，遽認被告確有為上開恐嚇犯行。又苟如證人即告訴人丙○○於本院審理時所言，被告確有向其稱：要請怪手將房子拆掉等語。然證人即
    告訴人丙○○於警訊稱係事後被告帶同二名男子毆打乙○○，始害怕被告真的會
    來燒房子等語，已如前述；並於本院審理時證稱：當時被告聽完電話後就發脾氣
    ，並不知為何對伊說要請怪手將房子拆掉，伊即反問被告又沒有什麼事情，為何
    要講這些話，被告就沒再講話，去她房間收拾衣物後就走了，而因那些日子他們
    夫妻在吵架，所以被告說要請怪手將房子拆掉時，伊認為被告是在使性子，只是
    覺得難過，並不會害怕等語。準此，縱認被告雖有以加害財產之事，恐嚇告訴人
    丙○○，惟告訴人丙○○並無因此心生畏怖而有不安之感覺。從而，揆諸上揭法
    條說明，被告所為與刑法第三百零五條之構成要件尚屬有間。
  (三)綜上所述，尚不得僅據告訴人丙○○前後不一，並告訴人丙○○與證人柯智雄相
    互矛盾之指訴，在無其他積極證據足資證明之情形下，遽認被告甲○○確有為上
    開恐嚇行為。且縱認被告甲○○確有對告訴人丙○○稱：說要請怪手將房子拆掉
    等語，然告訴人丙○○並無因此而心生畏懼，僅係認為被告因夫妻間吵架在使性
    子而已，是被告上開行為，尚與刑法第三百零五條恐嚇罪之構成要件有間。此外
    ，復查無其他積極證據足以證明被告確有公訴人所指之恐嚇犯行，揆諸前揭法條
    及判例意旨，不能證明被告犯罪，依法應諭知無罪之判決。
三、不受理部分：
  (一)按告訴乃論之罪，告訴人於第一審辯論終結前，得撤回其告訴；又告訴經撤回者
    ，法院應諭知不受理之判決，刑事訴訟法第二百三十八條第一項、及第三百零三
    條第三款定有明文。
  (二)本件被告甲○○因傷害案件，經檢察官聲請以簡易判決處刑，認被告係犯刑法第
    二百七十七條第一項之普通傷害罪，依同法第二百八十七條前段之規定，該罪須
    告訴乃論。茲據告訴人乙○○具狀撤回其告訴，有九十二年八月五日刑事撤回告
    訴狀乙份在卷足憑，揆諸前開說明，應為諭知不受理之判決。
據上論斷，應依刑事訴訟法第四百五十二條、第三百零一條第一項、第三百零三條第
三款，判決如主文。
本案經檢察官洪信旭到庭執行職務。
中      華      民      國        九十二    年      九    月      五    日
                                  臺灣高雄地方法院刑事第十三庭
                                      法  官   洪榮家
右正本證明與原本無異。
如不服本判決，應於判決送達後十日內，向本院提出上訴狀。
                                      書記官   陳寰瑛
中      華      民      國        九十二    年      九    月      五  日


司法院資訊處製作；財團法人民間司法改革基金會備份。
